【裁判字號】    97,交聲,1606
【裁判日期】    970530
【裁判案由】    聲明異議
【裁判全文】
臺灣臺中地方法院交通事件裁定        97年度交聲字第1606號
原處分機關  交通部公路總局臺中區監理所
異議人即
受處分人    甲○○
上列受處分人因違反道路交通管理處罰條例案件，對於交通部公
路總局臺中區監理所於民國97年5月14日所為之處分（原處分案
號：中監違字第裁60－GE0000000號裁決書）聲明異議，本院裁
定如下：
    主    文
異議駁回。
    理    由
一、原處分機關交通部公路總局臺中區監理所略以：受處分人即
    異議人甲○○（下稱受處分人）所有之車牌號碼NW-8077號
    自小客車，於民國97年3月10日17時20分許，在臺中市○○
    路與健行路口處，因「牌照業經繳銷，無牌照仍行駛道路（
    93.2.5）」之違規，經臺中市警察局交通警察隊以違反道路
    交通事件單（單號：中市警交字第GE0000000號）逕行舉發
    ，嗣受處分人於期限內到案申訴，原處分機關以違規事實明
    確，遂於97年5月14日，依違反道路交通管理處罰條例第12
    條第1項第8款，以中監違字第裁60-GE0000000號裁決書裁處
    罰鍰新臺幣（下同）5,400元整，逾期則依裁決書處罰主文
    規定裁處，於法並無不合等語。
二、本件聲明異議意旨略以：繳銷車號NW-8077之車輛因停放巷
    內路旁，97年3月5日，被環保局拖吊文心南巷安置場停放保
    管，97年3月10日前往提領直接行駛開回。路上行經中港路
    健行路口被交通警察攔下，再開立罰單，又被拖吊崇德路安
    置場（17時30分）。因交通規則認識缺乏，不知如此嚴重，
    無牌行駛5400罰款，後面延伸還要追捕好幾年的牌照稅等等
    稅金好幾萬元。奉公守法只因缺乏認識交通法規，導致負擔
    沉重，請法官們同理心，高抬貴手，手下留情，不勝感激云
    云，爰聲明異議。
三、按汽車有牌照業經繳銷仍行駛者，處汽車所有人3,600元以
    上10,800元以下罰鍰，並禁止其行駛；汽車牌照包括號牌、
    行車執照，為行車之許可證，道路交通管理處罰條例第12條
    第1項第8款、道路交通安全規則第8條及違反道路交通管理
    事件統一裁罰標準表分別定有明文。
四、經查，受處分人所有車牌號碼NW-8077號自小客車，於97年3
    月10日17時20分許，在台中市○○路與健行路口處，因牌照
    經繳銷仍行駛之違規行為，經臺中市警察局交通隊以中市警
    交字第GE0000000號違規通知單當場舉發，有舉發違反道路
    交通管理事件通知單各1紙附卷可稽。受處分人雖以上開情
    詞置辯，惟經徵諸卷附資料顯示：該NW-8077號車於93年2月
    5日，已自動辦理繳銷並繳回2面號牌及1枚行照，此有監理
    機關提供之車主聯1紙在卷可稽，且為受處分人於聲明異議
    狀內所不爭執。是本件受處分人所有上開車輛既已於93年2
    月5日辦理自動繳銷，依前揭法規意旨，自不應再行駛公路
    使用。雖受處分人另稱其係因對交通規則缺乏認識，不知無
    牌行駛如此嚴重云云，然按人民違反法律上之義務而應受行
    政罰之行為，法律無特別規定時，雖不以出於故意為必要，
    仍須以過失為其責任條件，但應受行政罰之行為，僅須違反
    禁止規定或作為義務，而不以發生損害或危險為其要件者，
    推定為有過失，於行為人不能舉證證明自己無過失時，即應
    受處罰，司法院大法官釋字第275號解釋可資參照。另按違
    反行政法上義務之行為非出於故意或過失者，不予處罰，行
    政罰法第7條第1項亦有明文，是違反行政法上義務之行為，
    並不以故意為限，倘有過失，亦仍應負行政法上之責任。本
    件受處分人既坦承確有於前揭時、地駕駛已繳銷汽車牌照之
    上開自小客車之事實，並前往拖吊場領取遭環保局移置之該
    部車輛，顯然對於其無牌駕駛行為有所認識，難謂無故意或
    過失，況汽車行駛本需懸掛合法核發之牌照，此乃一般生活
    經驗法則，駕駛人本無從諉言不知，法律復有前揭強制規定
    ，尚難以不知法律解免其責。是受處分人此部分所辯，委無
    足採。又本院亦查無任何證據足資證明執勤員警有捏造事實
    、違法取締之情事，則執勤員警本其維護交通秩序、安全職
    責所為之當場舉發，自應受到合法、正確之推定。
五、綜上所述，受處分人牌照經繳銷仍行駛之違規行為至為明確
    ，其上開所辯，要係卸責之辭，尚無可採。從而，原處分機
    關據以援引上開規定，裁處罰鍰5,400元，逾期則依裁決書
    處罰主文規定處罰，並無不當，本件異議為無理由，應予駁
    回。
六、據上論斷，依道路交通管理處罰條例第87條第2項，道路交
    通案件處理辦法第19條，裁定如主文。
中    華    民    國    97    年     5    月    30    日
                  臺灣臺中地方法院交通法庭
                      法  官  吳崇道
上正本證明與原本無異。
如不服本裁定，應於送達後5日內，向本院提出抗告狀。
                      書記官  黃舜民
中    華    民    國    97    年     5    月    30    日


司法院資訊處製作；財團法人民間司法改革基金會備份。
